臺灣高等法院刑事判決　　　　　　　　 94年度上易字第805號
上　訴　人
即　被　告　己○○
　　　　　　乙○○
　　　　　　辛○○
共　　　同
選任辯護人　鄭文婷律師
上列上訴人等因妨害自由案件，不服臺灣基隆地方法院93年度易
字第325號，中華民國94年3月28日第一審判決（起訴案號：臺灣
基隆地方法院檢察署93年度偵字第1751號），提起上訴，本院判
決如下：
    主  文
上訴駁回。
    事  實
一、己○○於民國90年間，因違反妨害兵役治罪條例案件，經臺
    灣臺中地方法院於90年8月6日以90年度中簡字第1350號刑事
    簡易判決判處有期徒刑三月確定，於91 年1月15日執行完畢
    。己○○、乙○○、辛○○於93年間均係設於台中市○○路
    176號1樓「台新逾期帳款催收有限公司（下稱台新公司）」
    之債務催收人員，台新公司於92年10月14日接受吳春貴之委
    託向債務人宏灥企業有限公司負責人庚○○催討所積欠之票
    據債務，並收受宏灥企業有限公司負責人庚○○所簽發發票
    日91年3月25 日、面額新台幣（下同）39萬8780元之票號Ａ
    Ｄ0000000 號支票一紙以做為台新公司前往催討債務之憑據
    ，台新公司接受吳春貴委託後指派己○○、乙○○、辛○○
    負責催討本件票據債務事宜。己○○、乙○○、辛○○乃持
    上開支票於93年2月11日下午5時許，前往基隆市○○○街13
    2巷2弄3 號庚○○住處向庚○○催討票據債務，庚○○及其
    夫丙○○表示其未經營宏灥企業有限公司，亦未簽發上開支
    票，上開支票應該係遭偽造，希己○○等人能給予較長的時
    間以明瞭簽發支票之始末等語，詎己○○、乙○○、辛○○
    不為所動，仍認定庚○○為發票人，應負擔票據債務，為達
    索債之目的，明知庚○○雖有清償票據債務之義務但「法律
    上並無簽立和解書之義務」，竟基於強制之犯意聯絡，向庚○○、丙○○脅迫稱倘不還錢，即將庚○○、丙○○押往地
    下錢莊借錢償債，致使庚○○、丙○○心生畏懼而行無義務
    之事即簽署和解書 (和解內容為庚○○、丙○○願給付15萬
    元，93年2月17日給付5萬元，93年2月28日給付10萬元)，己○○、乙○○、辛○○於取得庚○○、丙○○簽署之和解書
    後始行離去。己○○、乙○○、辛○○於93年2月17日取得5
    萬元後，又於93年2月28日下午4時許，前往庚○○上址住處
    欲收取尾款10萬元，庚○○因已訴請台灣基隆地方法院檢察
    署檢察官偵辦己○○涉嫌妨害自由犯行，拒不開門，己○○
    、乙○○、辛○○為達取得尾款10萬元之目的，乃承上開強
    制之概括犯意聯絡，明知庚○○「法律上並無開門之義務」
    ，竟以腳猛踹庚○○上址住處大門，並向庚○○脅迫稱：「
    妳們家沒有後門，丟一把火全家都死光光」、「再不開門，
    就放火燒妳家」等語，欲使庚○○行無義務即開門之事，庚○○心生畏懼而報警處理，基隆市警察局第四分局安樂分駐
    所員警章華愛等人前往庚○○上址住處瞭解狀況，認係民事
    債務糾紛後隨即離去，己○○、乙○○、辛○○見員警離開
    後，復基於接續強制之犯意聯絡，接續向庚○○恫嚇稱：「
    再不開門，就放火燒妳家」等語，然因庚○○不為所動，致
    未得逞，己○○、乙○○、辛○○仍在庚○○上址住處徘徊
    數小時後始行離去。
二、案經被害人庚○○訴由台灣基隆地方法院檢察署檢察官偵查
    起訴。
    理  由
壹、程序事項
一、證人甲○○、丙○○於檢察官偵查中之訊問筆錄，均有證據
    能力
  (一)、92年2月6日修正公布之刑事訴訟法第159條之1第2 項規定
      ：「被告以外之人於偵查中向檢察官所為之陳述，除顯有
      不可信之情況者外，得為證據。」則被告以外之人於偵查
      中向檢察官所為之陳述，其本質屬傳聞證據，依傳聞法則
      ，原無證據能力，係因立法者以刑事訴訟法規定檢察官代
      表國家偵查犯罪、實施公訴，依法有訊問被告、證人、鑑
      定人之權，且實務運作時，偵查中檢察官向被告以外之人
      所取得之陳述，原則上均能遵守法律規定，不致違法取供
      ，其可信性極高，為兼顧理論與實務為由，而例外設定其
      具備非顯不可信之要件時，得為證據。故此法條對被告以
      外之人於偵查中向檢察官所為之陳述所設非顯不可信之要
      件，應屬於證據能力之規定，而非陳述內容證明力之問題
      。」最高法院94年度台上字第5299號判決採同一見解。
  (二)、證人甲○○就於偵查中證稱：「第一次我有出去看，他們
      有…向庚○○討債…都很兇，具體內容我沒有注意聽，就
      是很大聲，態度很兇」、「…第一次是我要出門去麵包店
      時，聽到庚○○家裡很大聲，具體內容我沒注意聽」等語
      （見偵字第1751號卷第112頁、148頁），復經本院傳訊到
      庭時經辯護人詰問時仍亦證陳：偵查卷所陳為實在等語（
      見本院卷第183至184頁），證人甲○○於偵查中所證與本
      院審理所陳情節相符，且證人甲○○為證人庚○○之鄰居
      ，與被告等人並不認識，應無怨隙，自無設詞攀誣之情，
      此外，查無「顯有有不可信之情況」，是以證人甲○○上
      開檢察官偵查中之訊問筆錄有證據能力。辯護人抗辯證人
      甲○○之偵查筆錄無證據能力云云，自無可採。
  (三)、證人丙○○於偵查中檢察官訊問時證稱：被告己○○、乙○○、辛○○以庚○○、丙○○倘不還錢，即將其等押往
      地下錢莊借錢償債之詞脅迫告訴人庚○○、被害人丙○○
      ，致使其等心生畏懼而行簽署和解書等語（見偵字第1751
      號卷第74頁、146頁），復經本院傳訊該等證人到庭時，
      經辯護人詰問時亦證陳：「已簽和解書，他們當然不會押
      我們去地下錢莊，他們說他們到處都有人，（和解書）強
      迫之下簽寫的，不簽行嗎？這些字有在和解書上，是他們
      寫的」等語（見本院卷第177頁、178頁），查證人丙○○
      於偵查中所證與本院審理所陳情節相符，並無出入，證人
      丙○○雖案發時為證人庚○○之配偶，惟其二人業於93年
      3月22日辦理離婚，亦有庚○○戶籍謄本乙份在卷可參（
      見本院卷第77頁），則證人丙○○當無再基於家屬情誼，
      而於本院審理中編詞維護之可能，證人甲○○、丙○○指
      述被告三人涉犯強制罪嫌，對自身既毫無利益可言，益見
      證人甲○○、丙○○之偵查筆錄當已具備擔保可信性，縱
      未於被告等人有行反對詢問之機會，因其供述有虛偽之危
      險性不高。此外，查無「顯有有不可信之情況」，是以證
      人丙○○上開檢察官偵查中之訊問筆錄有證據能力。辯護
      人復就證人丙○○偵查筆錄之證據能力徒為爭執，亦不足
      取。
二、證人庚○○、戊○○、丁○○四人於原審向法官所為之陳述
    ，均有證據能力
  (一)、民國92年2月6日修正公布之刑事訴訟法第159條之1第1 項
      規定：「被告以外之人於審判外向法官所為之陳述，得為
      證據。」依其文義之形式解釋，被告以外之人於審判外向
      法官所為之陳述，均得為證據，因立法者以「被告以外之
      人於法官面前所為陳述」，係在任意陳述之信用性已受確
      定保障之情況下所為，而例外對「被告以外之人於法官面
      前所為陳述」賦予證據能力。按諸刑事訴訟法第166 條之
      立法理由乃在於，交互詰問制度設計之主要目的，在辯明
      供述證據之真偽，以發見實體之真實，為落實當事人進行
      主義之精神，審判程序之進行應由當事人扮演積極主動之
      角色，而以當事人間之攻擊、防禦為主軸，故於刑事訴訟
      法第166 條規定，使由當事人、代理人、辯護人或輔佐人
      等聲請傳喚之證人、鑑定人，在審判長依法為人別訊問後
      ，即由當事人、代理人或辯護人直接運作交互詰問之訴訟
      程序。如於被告無辯護人之情形下，如其不知行使詰問權
      或行使詰問權有障礙時，審判長仍應予被告詢問證人、鑑
      定人之適當機會。
  (二)、本件被告三人於原審審理時未選任辯護人，而經原審法院
      依職權傳訊證人庚○○、戊○○、丁○○等人到庭訊問後
      ，均有詢問被告等人就各該證人於審判期日之陳述表示意
      見（見原審卷第59頁、61至62頁），其雖未明白載明「請
      被告接續為反詰問」之表示，實已賦予被告等人行使詰問
      權之機會，惟被告等人就證人庚○○、戊○○、丁○○之
      陳述，均僅表示證人所言不實等語（見原審卷第60至62頁
      ），復佐以刑事訴訟法第159條之5所定，當事人對原供述
      人之反對詰問權，並非不得放棄，尚難遽以被告人等未積
      極行使詰問權，即謂原審法院調查程序有違法之情，是辯
      護人認證人庚○○、戊○○、丁○○等人於原審法院審判
      期日所為之陳述，亦不具證據能力云云，自非可採。
貳、實體事項
一、訊據被告己○○、乙○○、辛○○固坦承其係台新公司之催
    收人員，經台新公司之指派前往處理吳春貴委託台新公司催
    討告訴人庚○○之票據債務，乃於93年2月11 日前往告訴人
    庚○○之上址住處提示告訴人庚○○所經營之宏灥企業有限
    公司簽發之上開支票，告訴人庚○○及其夫丙○○曾簽署和
    解書；同年3 月28日，其復前往告訴人庚○○上址住處索取
    和解尾款10萬元，告訴人庚○○拒不開門，其間員警曾前來
    處理，認係民事債務糾紛隨即離開現場，但告訴人庚○○仍
    堅不開門等情，核與告訴人庚○○於偵查、原審審理（見發
    查字第216號卷第4至5 頁、偵字第1751號卷第30至32頁、97
    頁、124頁、144至145 頁、原審卷二第58至59頁）及丙○○
    、吳春貴於偵查時證述之情節相符（見偵字第1751號卷第73
    頁、74頁、146 頁），復有吳春貴出具之催收委託書、上開
    支票、退票理由單、和解書、宏灥企業有限公司基本資料查
    詢表等件在卷可稽（見偵字第1751號卷第53至54頁、77頁反
    面至79頁、發查字第216號卷第7頁、11至14頁），被告己○○、乙○○、辛○○此部分之供述核與事實相符，自堪採信
    ；惟被告己○○、乙○○、辛○○仍矢口否認有何強制既遂
    、未遂犯行，辯稱：「庚○○、丙○○係自願簽署和解書；
    且其並未以腳踹門，亦未以放火燒屋之詞脅迫庚○○，我們
    從頭至尾並未使用任何脅迫言行」云云，是本件之爭點即為
    被告己○○、乙○○、辛○○是否以脅迫之手段強使告訴人
    庚○○、丙○○行簽署和解書及以脅迫之手段強使告訴人庚○○行開啟大門之無義務之事。經查：
  (一)、被告己○○、乙○○、辛○○如何於上揭時、地以庚○○
      、丙○○倘不還錢，即將庚○○、丙○○押往地下錢莊借
      錢償債之詞脅迫告訴人庚○○、被害人丙○○，致使告訴
      人庚○○、被害人丙○○心生畏懼而行無義務之人事即簽
      署和解書之事等情，迭據證人庚○○、證人丁○○、戊○○於偵查、原審及本院審理（見偵字第1751號卷第30至32
      頁、74至75頁、96頁、144至145頁、147頁、170至171 頁
      、原審卷二第58至62頁、本院卷第168頁、170頁）、證人
      丙○○於偵查及本院審理時結證在卷（見偵字第1751號卷
      第74頁、146頁、本院卷第177頁、178 頁），互核相符，
      並有和解書一紙附卷可稽（見發查字第216號卷第7頁）。
  (二)、參以被告己○○、乙○○、辛○○並不諱言其與庚○○、
      被害人丙○○原不相識，亦無過節、仇恨，衡情庚○○、
      丙○○當無挾怨報復或刻意設詞攀誣被告己○○、乙○○
      、辛○○之理，復衡諸證人即庚○○之鄰居甲○○於偵查
      時證稱：「…第一次我有出去看，他們有…向庚○○討債
      …都很兇，具體內容我沒有注意聽，就是很大聲，態度很
      兇」、「…第一次是我要出門去麵包店時，聽到庚○○家
      裡很大聲，具體內容我沒注意聽」等語（見偵字第1751號
      卷第112頁、148頁），復於本院審理中證陳：偵查卷所陳
      為實在，當時是聽到押庚○○和她婆婆等語（見本院卷第
      183至184頁），顯然被告己○○、乙○○、辛○○向告訴
      人庚○○索債之時，其口氣及態度並非和善，而係處於情
      緒激動之情況，因而驚動庚○○之鄰居外出查看，則被告
      己○○、乙○○、辛○○出於脅迫之言詞藉以達其索債之
      目的，自符事理之常，足認證人庚○○、證人丁○○、戊○○、被害人丙○○之上開指證非虛。
  (三)、再者庚○○於被告己○○、乙○○、辛○○初次上門索債
      時，即一再明確告以上開支票並非其簽發，其亦非宏灥企
      業有限公司負責人，此為被告己○○、乙○○、辛○○及
      證人庚○○所共認（見發查字第216號卷第4至5頁、偵字
      第1751號卷第95頁、93頁、97頁、本院卷第27頁）），證
      人庚○○既然堅決否認有簽發上開支票，而主張上開支票
      係出於偽造，被告己○○、乙○○、辛○○即應回報委託
      人吳春貴循法律途徑主張其票據權利，何以告訴人庚○○
      既然否認有此票據債務，卻反乎常情於短期間內又承認有
      此票據債務，並迅即與被告己○○、乙○○、辛○○達成
      和解之協議，且上開支票之名義發票人為宏灥企業有限公
      司負責人庚○○，被害人丙○○並非上開支票共同發票人
      ，亦未在上開支票背書或為任何保證，何以亦與庚○○一
      併簽署和解書而無端背負和解債務，實違常理。
  (四)、又被告己○○、乙○○、辛○○前往庚○○上址住處索討
      票據債務之時，曾由台新公司之人員隨同前往負責攝影存
      證，此為被告己○○、乙○○、辛○○及庚○○所共認（
      見偵字第1751號卷第32頁、93頁、95頁、97頁、125 頁、
      127 頁），台新公司指派人員前往攝影之目的，即在於保
      全台新公司催收人員催收債務時與債務人之互動過程，以
      免日後無端遭債務人任意指控其有任何不法之手段，倘被
      告己○○、乙○○、辛○○之索債手段未涉任何不法，台
      新公司豈有不及時提出該蒐證錄影帶以還被告己○○、乙○○、辛○○清白之理，然一再以已和解、債權無爭議而
      重複使用或不知在何處等詞為藉口，迄本案審理終結仍無
      法提出該蒐證錄影帶，顯見其畏罪情虛，益徵證人庚○○
      、證人丁○○、戊○○、被害人丙○○之上開指證確為真
      實。
  (五)、庚○○於被告3 人前往討債之「時」，既否認其非上開支
      票之發票人，被害人丙○○更與上開支票無任何牽連，「
      在法律上」，庚○○、被害人丙○○本無就上開支票與被
      告己○○、乙○○、辛○○簽署和解書之義務，然被告己○○、乙○○、辛○○竟出以倘不償債，即將庚○○、丙○○押往地下錢莊借錢償債之脅迫之詞，復倚仗人多勢眾
      之勢，使庚○○、丙○○因而心生畏懼迫於無奈而行無義
      務即簽署和解書之事，被告己○○、乙○○、辛○○此部
      分之強制犯行，其事證明確，堪以認定。
  (六)、至證人即台新公司催收人員邱保衡於偵查時證稱：「我於
      93年2月11日一直在門外，並未參與」等語（見偵字第175
      1號卷第94頁、126頁），嗣於原審審理時仍證稱：「我當
      時自始至終均在院子，隔著紗窗看到他們在客廳，己○○
      等人如何談我不清楚，因我在院子，只是隱隱約約聽到他
      們談話的內容」等語（見原審卷二第23至25頁），證人邱
      保衡既身處屋外，其未完整聽聞被告己○○等人與告訴人
      庚○○間之所有對話內容，本屬當然，自難以證人邱保衡
      於原審所證述其未聽到被告己○○等人有說要將庚○○押
      往地下錢莊之語，資為有利被告己○○等人之認定。
  (七)、被告己○○、乙○○、辛○○如何於右揭時、地，前往索
      取和解尾款10萬元，因庚○○認被告己○○、乙○○、辛○○強迫其簽署和解書之行為涉嫌不法而訴請台灣基隆地
      方法院檢察署檢察官偵辦被告己○○涉嫌妨害自由犯行，
      乃拒不開門，被告己○○、乙○○、辛○○乃以腳猛踹庚○○上址住處大門，並以妳們家沒有後門，丟一把火全家
      都死光光、再不開門，就放火燒妳家等語脅迫庚○○，企
      圖藉上開脅迫之方式使庚○○心生畏懼而行開門之無義務
      之事等情，迭據證人即被害人庚○○、證人戊○○於偵查
      、原審及本院審理時結證在卷（見偵字第17 51號卷第124
      頁、145頁、171頁、原審卷二第59頁、60頁、本院卷第17
      3頁、174頁、182 頁），互核相符，且參以被告己○○、
      乙○○、辛○○並不諱言其與庚○○、證人戊○○原不相
      識，亦無過節、仇恨，衡情庚○○、戊○○當無挾怨報復
      或刻意設詞攀誣被告己○○、乙○○、辛○○之理，復衡
      諸庚○○曾於當日下午4 時25分以電話報警，而由基隆市
      警察局第四分局安樂派出所員警章華愛等人前往庚○○上
      址住處處理，員警章華愛到達庚○○上址住處後與被告己○○、乙○○、辛○○僵持一陣子，庚○○才開門，庚○○說被告己○○、乙○○、辛○○站在那裡其會害怕，員
      警章華愛告知雙方債務糾紛要循法律途徑解決，並勸被告
      己○○、乙○○、辛○○離開，但被告己○○、乙○○、
      辛○○不為所動，乃說要留在現場，員警章華愛於離開前
      要求被告己○○、乙○○、辛○○勿使用暴力，隨即離去
      ，庚○○旋即將大門關上等情，亦據證人即前往處理之員
      警章華愛於偵查時結證在卷（見偵字第1751號卷第171 至
      172 頁），復有該派出所之工作紀錄簿節本（影本）一紙
      在卷足憑（見偵字第1751號卷第133 頁），被告己○○、
      乙○○、辛○○倘未以腳踹大門及放火燒屋之言行脅迫庚○○，衡情庚○○何以會迅即報警前來處理，且被告己○○、乙○○、辛○○於員警章華愛等人前來處理並要求其
      等離開現場，乃執意停留現場，顯然被告己○○、乙○○
      、辛○○必於當日取得該和解尾款10萬元之意念至為堅決
      ，則被告己○○、乙○○、辛○○為達迫使庚○○開門償
      債之目的，而於警方前來處理前、後接續以腳踹、放火燒
      屋之脅迫言行藉以達其索取和解尾款10萬元之目的，自不
      足為奇，且證人即台新公司魏宏安於該次亦曾同往攝影蒐
      證，亦據證人魏宏安於偵查、原審審理時證述在卷（見偵
      字第1751號卷第143至144頁、原審卷二第26頁），而該次
      索討債務之舉動，已驚動警方前往處理，顯見彼此爭執甚
      大，然何以亦未保存該次之錄影帶，亦違常情，足徵證人
      庚○○、證人戊○○之上開指證確為真實。
  (八)、庚○○既主張該和解書係出於脅迫所簽署，庚○○本無依
      該和解書給付尾款10萬元予被告己○○、乙○○、辛○○
      之義務，然被告己○○、乙○○、辛○○竟出以腳踹、放
      火燒屋之脅迫之言行，復倚仗人多勢眾之勢，企圖使庚○○因而心生畏懼而行開啟大門之無義務之事，惟因庚○○
      誓死堅拒而未得逞，被告己○○、乙○○、辛○○此部分
      之強制未遂犯行，其事證明確，亦堪認定。至證人魏宏安
      於偵查時證稱：其於93年2 月28日係手持攝影機全程錄影
      等語（見偵字第1751號卷第143至144頁），於原審審理時
      證稱：我負責拿攝影機錄影，我沒有聽到被告己○○等人
      說要放火燒屋等語（見原審卷二第26至27頁），然證人魏
      宏安與被告己○○等人原有同事情誼，且事發當日其亦身
      在現場，倘據實陳述亦恐涉犯刑責，衡情其證言難免偏頗
      ，難以盡信，且始終未能提出錄影帶以為佐證，故尚難以
      證人魏宏安之證述資為有利被告己○○等人之認定，附此
      敘明。
  (九)、另證人庚○○固於本院中自承確有經由一名劉姓男子，出
      賣身分證，並協同向台北國際商業銀行、玉山銀行三重分
      行等銀行開設支票帳戶之事實，惟依其所稱支票非其所簽
      發，亦不知遭他人利用去簽發支票，劉姓男子告訴伊說不
      一定能開的來，所以有帶伊到其他另家銀行開戶，伊不知
      支票有無辦出來，那個人也沒有講支票有無辦出來，時間
      已過了很久，被告三人突然跑來，伊告訴他們要給時間讓
      伊去查，93年2 月11日之後，伊就去問介紹伊認識劉先生
      之人，他再去找劉先生，劉先生說要出來處理，但一直沒
      有出來，迄己○○等人催收票款時，始知上情等語（見本
      院卷第119至120頁、160至164頁），證人庚○○雖配合劉
      姓男子開立支存銀行帳戶，但因不知支票帳戶是否申辦成
      功，故於被告三人上門索討票款債務時，衡諸常情，自應
      依其所陳會先去為必要之查證，參諸證人庚○○僅國小程
      度，亦未見過支票，於本院審理時係亦經辯護人當庭引導
      始知道如何檢視支票上之記載事項等情（見本院卷第 163
      頁、174 頁），果若被告三人未有對證人庚○○為言語脅
      迫之情事，庚○○豈有可能立即簽具和解書交付被告三人
      ，並於同年2月17日依約交付渠等5萬元之款情，益見被告
      三人確有上開之犯行，應無疑義。是證人庚○○固自承有
      出賣身分證，並協同他人開設支票帳戶之事實，僅能證明
      庚○○負有清償票據債務之義務，但無從證明庚○○「法
      律上有簽立和解書之義務」，是以上開事實，無從為利於
      被告等人之認定。
  (十)、綜上各節，本件事證明確，被告等人共同連續以脅迫使庚○○及丙○○行無義務之事即「簽署和解書」及「開門」
      之犯行，堪以認定，應依法論科。
二、法律適用
  (一)、核被告己○○、乙○○、辛○○所為，係犯刑法第304 條
      第1項之強制罪及同條第2項、第1項之強制未遂罪。
  (二)、被告己○○、乙○○、辛○○就上開強制既遂、強制未遂
      犯行，互有犯意聯絡與行為分擔，均為共同正犯。
  (三)、被告己○○、乙○○、辛○○於93年2月11 日以一強制行
      為同時使告訴人庚○○、丙○○行無義務之事即「簽署和
      解書」、「開門」之事，侵害告訴人庚○○、丙○○二人
      之自由法益，而觸犯二個強制罪名，為同種想像競合犯，
      應從一之強制罪名論處。又被告己○○、乙○○、辛○○
      於93年2 月28日，利用接續之時間（員警離開前、後），
      在告訴人庚○○上址住處，以脅迫方式逼令告訴人庚○○
      行開門之無義務之事，係基於同一強制罪犯意下之二個接
      續行為，在法律上仍應評價為一個行為，且持續侵害一個
      法益，應屬單純一罪。
  (四)、被告己○○、乙○○、辛○○先後二次強制既遂、強制未
      遂犯行，其時間緊接，所犯基本構成要件均屬相同，顯係
      基於概括犯意反覆為之，應依連續犯規定，論以較重之刑
      法第304條第1項之強制既遂罪一罪，並依法加重其刑。
  (五)、公訴意旨雖認被告己○○、乙○○、辛○○於93年2 月28
      日下午4 時許，向告訴人庚○○脅迫稱：「妳們家沒有後
      門，丟一把火全家都死光光」、「再不開門，就放火燒妳
      家」等語，致生危害於告訴人庚○○及其家人之生命、身
      體安全，係涉犯刑法第305 條之恐嚇危害安全罪。惟按刑
      法第305 條之恐嚇罪，係指單純以將來加害生命、身體、
      自由、名譽及財產之事，恐嚇他人致生危害於安全者而言
      ，如對他人之生命、身體等，以實現之強暴脅迫手段加以
      危害要挾，使人行無義務之事，即應構成刑法第304 條之
      強制罪，而非同法第305 條之恐嚇安全罪（最高法院72年
      度台上字第5618號判決參照）。查被告己○○、乙○○、
      辛○○接續以腳踹大門及倘不開門要火燒屋之脅迫言行，
      企圖逼令告訴人庚○○行開啟大門之無義務之事，非屬單
      純加害生命、財產之惡害通知，核應係成立刑法第304 條
      第2項、第1項之強制未遂罪名，公訴意旨認被告己○○、
      乙○○、辛○○此部分係犯刑法第305 條之恐嚇危害安全
      罪名，顯屬誤解，本院自得於同一基本社會事實範圍內，
      變更檢察官所引應適用之起訴法條，併此敘明。
  (六)、又被告己○○曾有如事實欄所載之犯罪科刑及執行完畢情
      形，此有台灣高等法院被告全國前案紀錄表一份存卷可按
      ，其於五年以內再犯本件有期徒刑以上之罪，為累犯，應
      依刑法第47條之規定遞加重其刑。
三、原審以被告己○○、乙○○、辛○○三人犯行事證明確，審
    酌被告己○○、乙○○、辛○○素行尚稱良好，受僱台新公
    司擔任債務催收人員，不思循合法手段以收取債務，竟前後
    二次挾眾並以將庚○○等押往地下錢莊，及腳踹庚○○住處
    大門、放火燒屋等脅迫言行，以達其向告訴人庚○○索債之
    目的，行為至為不當，使庚○○、丙○○終日惶惶不安，甚
    且拖累其家人迄今仍難平復，然被告己○○、乙○○、辛○○實際所得僅5 萬元，所生實害尚非重大，及犯罪後毫無悔
    意等一切犯罪情狀，分別就被告己○○犯行，量處有期徒刑
    六月；就被告乙○○、辛○○二人，各量處有期徒刑五月，
    並均諭知易科罰金之折算標準，以示懲儆。另被告己○○等
    人強使庚○○、丙○○所簽署之和解書共一式二份，其中一
    份交由庚○○收執，非屬被告己○○、乙○○、辛○○所有
    ，另一份和解書雖係被告己○○、乙○○、辛○○犯本罪所
    得之物，然該和解書已屬台新公司所有而非被告己○○、乙○○、辛○○個人所有，與沒收要件不合，均不另依刑法第
    38條第1項第2款之規定諭知沒收。其認事用法均無違誤，量
    刑亦甚妥適，應予維持。
四、被告己○○、乙○○、辛○○三人上訴意旨，仍執陳詞，均
    否認有何妨害自由之強制犯行，而指摘原審判決不當云云，
    為無理由，應予駁回。
據上論斷，應依刑事訴訟法第368條，判決如主文。
本案經檢察官黃東焄到庭執行職務。
中　　華　　民　　國　　94　　年　　11　　月　　29　　日
                  刑事第二庭審判長法  官  蔡  長  溪
                                  法  官  陳  春  秋
                                  法  官  林  俊  益
以上正本證明與原本無異。
不得上訴。
                                  書記官  廖  月  女
中　　華　　民　　國　　94　　年　　12　　月　　1 　　日
附錄：本案論罪科刑法條全文
刑法第304條 (強制罪)
以強暴、脅迫使人行無義務之事或妨害人行使權利者，處三年以
下有期徒刑、拘役或三百元以下罰金。
前項之未遂犯罰之。
